【裁判字號】    98,重訴,366
【裁判日期】    990208
【裁判案由】    返還投資款等
【裁判全文】
臺灣臺中地方法院民事判決  98年度重訴字第366號
原      告  未○○
            丁○○
上1原告訴訟代理人
            壬  ○
原      告  申○○○
            巳○○
                      樓
            辰○○
                      56號
上1原告訴訟代理人
            酉○○○
原      告  子○○
訴訟代理人  壬  ○
原      告  癸○○
訴訟代理人  壬  ○
原      告  壬  ○
原      告  戊○○
            天○○○
上1原告訴訟代理人
            亥○○
原      告  丙○○
訴訟代理人  地○○
原      告  亥○○
            戌○○○
            寅○○
            地○○
前15原告共同訴訟代理人
            蘇顯讀  律師
複代理人    乙○○
原      告  甲○○
訴訟代理人  酉○○○
原      告  己○○○
            午○○
訴訟代理人  酉○○○
被      告  寶珍鑽寶石股份有限公司台中分公司
法定代理人  卯○○
            辛○○
                      號5樓
            庚○○
                      現於台中看守所羈押中
上當事人間返還投資款等事件，本院於99年2月2日言詞辯論終
結，判決如下：
    主      文
被告應給付原告未○○新台幣參拾萬元、原告丁○○新台幣伍拾
萬元、原告申○○○新台幣肆拾參萬元、原告巳○○新台幣壹拾
萬元、原告辰○○新台幣參拾萬元、原告子○○新台幣參拾萬元
、原告翁筳棋新台幣伍拾萬元、原告壬○新台幣貳佰貳拾參萬元
、原告戊○○新台幣貳拾萬元、原告天○○○新台幣貳拾捌萬元
、原告丙○○新台幣壹拾萬元、原告地○○新台幣玖萬元、原告
亥○○新台幣肆拾萬元、原告戌○○○新台幣參拾萬元、原告寅
○○壹拾壹萬元，並均自民國九十八年三月三十日起至清償日止
，按年息百分之五計算之利息。
被告應給付原告甲○○新台幣壹拾萬元、原告己○○○新台幣壹
萬元、原告午○○參拾萬元，並均自民國九十八年六月二十二日
起至清償日止，按年息百分之五計算之利息。
訴訟費用由被告負擔。
本判決原告未○○、丁○○、申○○○、巳○○、辰○○、子○○、癸○○、壬○、戊○○、天○○○、丙○○、亥○○、戌○○○、寅○○、地○○等十五人以新臺幣貳佰零伍萬元為被告供
擔保後，得假執行。
    事實及理由
壹、兩造之聲明：
  一、原告：(一)被告應給付原告未○○新台幣（下同）300,000
      元，及自民國（下同）98年3月30日起至清償日止，按年
      息5%計算之利息。(二)被告應給付原告丁○○500,000元，
      及自98年3月30日起至清償日止，按年息5%計算之利息。
      (三)被告應給付原告申○○○430,000元，及自98年3月30日
      起至清償日止，按年息5%計算之利息。(四)被告應給付原告
      巳○○100,000元，及自98年3月30日起至清償日止，按年
      息5%計算之利息。(五)被告應給付原告辰○○300,000元，
      及自98年3月30日起至清償日止，按年息5%計算之利息。
      (六)被告應給付原告子○○300,000元，及自98年3月30日起
      至清償日止，按年息5%計算之利息。(七)被告應給付原告翁
      筳棋500,000元，及自98年3月30日起至清償日止，按年息
      5%計算之利息。(八)被告應給付原告壬○2,230,000元，及
      自98年3月30日起至清償日止，按年息5%計算之利息。(九)
      被告應給付原告戊○○200,000元，及自98年3月30日起至
      清償日止，按年息5%計算之利息。(十)被告應給付原告天○○○280,000元，及自98年3月30日起至清償日止，按年息
      5%計算之利息。(十一)被告應給付原告丙○○100,000元，及
      自98年3月30日起至清償日止，按年息5%計算之利息。(十二)
      被告應給付原告地○○90,000元，及自98年3月30日起至
      清償日止，按年息5%計算之利息。(十三)被告應給付原告亥○○400,000元，及自98年3月30日起至清償日止，按年息5%
      計算之利息。(十四)被告應給付原告戌○○○300,000元，及
      自98年3月30日起至清償日止，按年息5%計算之利息。(十五)
      被告應給付原告寅○○110,000元，及自98年3月30日起至
      清償日止，按年息5%計算之利息。(十六)訴訟費用由被告負擔
      。(十七)上原告等人均願供擔保，請求准予宣告假執行。(十八)被
      告應給付原告甲○○100,000元，及自支付命令繕本送達
      之翌日起至清償日止，按年息5%計算之利息。(十九)被告應給
      付原告己○○○10,000元，及自支付命令繕本送達之翌日
      起至清償日止，按年息5%計算之利息。(二十)被告應給付原告
      午○○300,000元，及自自支付命令繕本送達之翌日起至
      清償日止，按年息5%計算之利息。
  二、被告：(一)原告之訴及假執行之聲請均駁回。(二)訴訟費用由
      原告負擔。
貳、原告起訴主張：被告寶珍鑽寶石股份有限公司臺中分公司透
    過多層次傳銷方式對外表示，其係經營鑽石投資買賣、珠寶
    加工等業務，投資1單位金額新台幣（下同）10,000元，另
    加3,000元之管理費，第1個月攤還1,387元，之後第2個月至
    第12個月每月攤還1,833元，1年總計可取回22,000元之紅利
    等語。原告等於95年12月起至96年6月間經由被告公司業務
    人員酉○○○招攬，分別於附表所示之日期被告公司簽訂買
    賣暨委託投資契約書，陸續向被告公司購買鑽石，詎料原告
    等參與投資後，被告公司未依約按月給付投資利潤予原告，
    直至被告公司負責人庚○○欲潛逃出境時遭警方拘提並羈押
    於看守所之情事後揭露後，原告始知受詐騙，則被告公司顯
    以投資名義並約定給付與本金顯不相當年利率高達69%紅利
    向不特定多數人吸收資金，而達到違法吸收資金目的，違反
    公平交易法第23條禁止之不當多層次傳銷、銀行法第29條之
    1禁止收受存款及吸收資規定金，其行為因違反禁止規定而
    無效，為此依公平交易法第31條、侵權行為、不當得利之法
    律關係，請求判決如聲明所示。
參、被告寶珍鑽寶石股份有限公司則以：原告等人未提出證據以
    實其說，且投資日期為何、由何人招攬、金額如何而來皆未
    說明，退步言之，倘原告等人可提出發票正本，被告公司會
    將錢返還予原告等人等語，資為抗辯。
肆、經查：
  一、本件原告甲○○、己○○○、午○○，未於言詞辯論期日
      到場，核無民事訴訟法第386條各款所列情形，爰依被告
      之聲請，由其一造辯論而為判決。又原告未○○、丁○○
      、申○○○、巳○○、辰○○、子○○、癸○○、壬○、
      戊○○、天○○○、丙○○、亥○○、戌○○○、寅○○
      、地○○等15人（下稱原告未○○等15人）於言詞辯論中
      ，追加庚○○、卯○○、辛○○、丑○○等3人為被告部
      分另結，應先敘明。又原告原告未○○等15人於起訴（支
      付命令經異議後），將其請求之利息自支付命令送達之翌
      日起算，變更為自提出支付命令申請之日起算，核屬訴之
      聲明之擴張，依民事訴訟法第255條1項第3款之規定，應
      予準備，亦附此敘明。
  二、原告起訴主張：被告寶珍鑽寶石股份有限公司臺中分公司
      透過多層次傳銷方式對外表示，其係經營鑽石投資買賣、
      珠寶加工等業務，投資1單位金額新台幣（下同）10,000
      元，另加3,000元之管理費，第1個月攤還1,387元，之後
      第2個月至第12個月每月攤還1,833元，1年總計可取回22,
      000元之紅利等語。原告等於95年12月起至96年6月間經由
      被告公司之業務人員招攬，分別於附表所示之日期被告公
      司簽訂買賣暨委託投資契約書，陸續向被告公司購買鑽石
      ，詎料原告等參與投資後，被告公司未依約按月給付投資
      利潤予原告，直至被告公司負責人庚○○欲潛逃出境時遭
      警方拘提並羈押於看守所之情事後揭露後，原告始知受上
      情等各節，已據原告提出買賣暨委託投資契約書、匯出匯
      款回條為證，並有本院96年度金重訴字第2739號刑事判決
      在卷可稽，被告空言否認，自非可採。
  三、按因故意或過失，不法侵害他人之權利者，負損害賠償責
      任。故意以背於善良風俗之方法，加損害於他人者亦同。
      民法第184條第1項定有明文。被告公司之負責人庚○○（
      原名林明綺）違反銀行法非法經營銀行業務，透過業務員
      招攬不特定人投資，而以此方式允以顯不相當之紅利吸收
      游資，經本院96 年度金重訴字第2739號判處有期徒刑10
      年在案，則被告公司自係透過其代表人或受僱人於執行職
      務時，故意以背於善良風俗之犯罪方法，加損害於原告等
      人，使原告等人支付現金。原告依侵權行為損害賠償請求
      權請求被告公司賠償損害，自屬有據。
  四、從而，原告依侵權行為損害賠償請求權，請求被告給付
      原告未○○300,000元、原告丁○○500,000元、原告申○○○430,000元、原告巳○○100,000元、原告辰○○300,
      000元、原告子○○300,000元、原告翁筳棋500,000元、
      原告壬○2,230,000元、原告戊○○200,000元、原告天○○○280,000元、原告丙○○100,000元、原告地○○90,0
      00元、原告亥○○400,000元、原告戌○○○300,000元、
      原告寅○○110,000元，並均98年3月30日起至清償日止，
      按年息5%計算之利息；另給付給付原告甲○○100,000元
      、原告己○○○10,000元、原告午○○300,000元，並均
      自支付命令送達之翌日（即98年6月22日）起至清償日止
      ，按年息5%計算之利息，均未逾法定範圍（依民法第213
      條第2項之規定，因原狀而給付金錢者，自損害發生時起
      加給利），於法有據，應予准許。被告原告未○○等15人
      陳明願供擔保，聲請宣告假執行，核無不合，爰酌定相當
      擔保金額准許之。因本案事證已臻明確，兩造其餘主張陳
      述及所提之證據，均毋庸再予審酌，附此敘明。
  五、被告之法定代理人辛○○具狀稱，被告寶珍鑽寶石股份有
      限公司台中分公司業經廢止設立登記，其亦非被告寶珍鑽
      寶石股份有限公司台中分公司之董事，實係庚○○自行制
      作股東會記錄，提交辦理變更登記，使因董事辭任而出缺
      之董事形式上登記為由辛○○擔任，其於本件訴訟中不具
      有法定代理人之資格等語，並聲請本院函高雄市政府經濟
      發展局函、傳喚證人張伯鴻及庚○○。惟查公司設立登記
      後，有應登記之事項而不登記，或已登記之事項有變更而
      不為變更之登記者，不得以其事項對抗第三人，公司法第
      12條定有明文，本件寶珍鑽寶石股份有限公司業經98年1
      月22日，由高雄市政府經濟發展局以高市府經二公字第
      09801500580號函廢止公司登記在案，廢止當時登記之董
      事為庚○○、卯○○、辛○○，此有原告所提出之該公司
      變更登記表在卷可稽（98年司促字第15087號卷第73頁以
      下），原告既依公司登記事項以庚○○、卯○○、辛○○
      等3人為廢止公司之法定代理人，即訴即無不合法之情形
      ，至於辛○○主張並非該公司之董事，自應另循法律途徑
      解決，其聲請函查及訊問證人，均無必要，附此敘明。
伍、結論：原告之訴為有理由，依民事訴訟法第78條、第390 條
    第2項，判決如主文。
中    華    民    國    99    年    2     月    8     日
                  民事第二庭    法  官  王銘
正本係照原本作成。
如對本判決上訴，須於判決送達後20日內向本院提出上訴狀。
中    華    民    國    99    年    2     月    8     日
                                書記官  廖春玉

司法院資訊處製作；財團法人民間司法改革基金會備份。
